【裁判字號】    90,上訴,1170
【裁判日期】    901115
【裁判案由】    殺人未遂
【裁判全文】
臺灣高等法院臺南分院刑事判決              九十年度上訴字第一一七號    Ｇ
      上  訴  人
      即  被  告  丁  ○  ○
      指定辯護人    本院公設辯護人  己  ○  ○
右上訴人因殺人未遂案件，不服臺灣臺南地方法院九十年度訴字第六○號中華民國九
十年七月二十六日第一審判決（起訴案號：臺灣臺南地方法院檢察署八十九年度偵字
第九○九一號），提起上訴，本院判決如左：
      主      文
原判決撤銷。
丁○○殺人未遂，累犯，處有期徒刑陸年。
制式手槍壹枝（含彈匣）、子彈貳顆均沒收。
      事      實
一、丁○○曾於民國八十六年間，因妨害兵役、偽造文書等案件，經原審法院判處有
    期徒刑八月、十月確定，於八十七年八月二日執行完畢，仍不知悔改。嗣於八十
    九年二月六日，丁○○因受戊○○（業經原審法院另案以寄藏手槍罪判處罪刑確
    定）之父委託護送戊○○前往國道高速公路麻豆交流道下搭車，丁○○乃搭乘由
    不知情之甲○○駕駛之車號Ｒ五－五七八九號自用小客車，於當日清晨五時許，
    從臺南縣佳里鎮○○路「香格里拉小吃部」搭載戊○○預備前往麻豆交流道。同
    日上午五時三十分左右，在臺南縣佳里鎮六安里一一七之七號前之臺十九線公路
    上，因戊○○之男友丙○○於途中阻攔，丁○○遂與丙○○發生衝突，丁○○為
    將戊○○載走，並阻止丙○○繼續追趕，明知以制式手槍向人射擊，足以致人於
    死，竟基於殺人之不確定故意，持制式手槍一枝，接續朝丙○○方向射擊二槍，
    其中一發由後車窗射入，貫穿丙○○所乘坐之車。丁○○與戊○○隨後駕車離去
    ，丁○○先於麻豆交流道將上開手槍、子彈等物，交予戊○○寄藏於其所有之皮
    包內，二人又搭乘計程車回臺南縣佳里鎮尋找戊○○之父未獲，再前往臺南市○○路尋找朋友，亦未尋獲，又前往臺南縣新營市，最後前往嘉義市○○路「凱撒
    汽車旅館」，迄至八十九年二月六日上午十一時三十分許，為警於前址「凱撒汽
    車旅館」查獲，並於戊○○之皮包內，扣得第二級毒品安非他命三小包（毛重四
    ．四二公克，含吸食器一組，此部分業經原審法院另案判決）、制式手槍一枝（
    含彈匣一個）、子彈五發（其中三發業經試射滅失）等物。
二、案經臺南縣警察局佳里分局報告臺灣臺南地方法院檢察署檢察官偵查起訴。
      理      由
一、按執行有期徒刑在監合計滿三年者，禁服兵役，稱為禁役；又禁役之生效日為兵
    役法修正施行前，合於第五條曾判處五年以上有期徒刑或執行有期徒刑在監合計
    滿三年者，以八十九年二月四日本法生效日為其禁役生效日，喪失現役軍人身份
    。既不因人事權責單位之漏、未、緩辦其禁役作業而受影響，其犯罪於喪失現役
    軍人身份後發覺者，不受軍事審判，兵役法第五條第一項第二款、軍事法院於兵
    役法修正停役原因、回役方式及禁役條件後辦理相關軍法案件應行注意事項第三
    條第三款分別訂有明文，本件被告丁○○曾有槍砲、妨害自由、恐嚇、詐欺、逃
    亡、麻藥、偽造文書、妨害兵役等前科，其在監執行之日數早已逾三年，此有台
    灣高等法院被告全國前案紀錄表在卷足參，既被告因在監執行有期徒刑合計滿三
    年，其於八十九年二月四日已喪失現役軍人之身分，故其於本案八十九年二月六
    日行為時，本院自有審判權，合先敘明。
二、本件訊之被告丁○○對其於右開時地持有槍、彈，朝丙○○方向射擊二發，其中
    一發貫穿金員乘坐之車等事實，自白不諱，復有制式手槍一枝（含彈匣）、子彈
    五發扣案，而前開手槍、子彈經送內政部警政署刑事警察局鑑驗結果：送鑑制式
    手槍（西德）一枝（槍枝管制編號：0000000000），認係德國SIGSAUER廠製P226
    型制式口徑9mm半自動手槍，槍號為U131693，槍管內具六條右旋之來復線，機械
    性能良好，可擊發子彈，認具殺傷力。送鑑制式子彈五顆（試射三顆），認均係
    制式口徑9mm半自動手槍彈（彈底標記四顆為LUGER G.F.L. 9mm、一顆為R-P
    LUGER 9mm），認均具殺傷力等語，有內政部警政署刑事警察局八十九年二月十
    一日刑鑑字第一五六六四號鑑驗通知在卷可稽。前開手槍及子彈為槍砲彈藥刀械
    管制條例列管之槍械，自無疑義。雖被告另辯稱：槍是張金柱所有，原由戊○○
    保管，渠拿來朝丙○○方向射擊二發，係因怕被丙○○追到，才開槍嚇唬他們，
    並無殺人之故意等語。惟查被告丁○○在原審判決以前之偵審階段，均辯稱：槍
    是丙○○所有，係丙○○拿槍抵住伊之太陽穴，伊才搶下槍，並因怕被丙○○追
    到，才開槍嚇唬他們云云，茲翻異前供，改稱槍係向戊○○拿來使用等情，其前
    後供詞有重大矛盾，已不足盡信，何況，證人戊○○、丙○○、庚○○、乙○○
    均證述略稱：槍是從被告身上拿出來的，且有對丙○○方向射擊二發子彈，其中
    一發貫穿金員乘坐之車等語。足證被告此部分之翻供辯詞，顯非可採。次查，本
    件槍枝係殺人利器，以之向人射擊，足以致人於死，應為甫於部隊服役未久之被
    告所明知，乃其坦承有接續朝丙○○方向射擊二發子彈，其中一發並貫穿金員乘
    坐之車等情，其有致人於死之不確定犯意甚為明確，是被告所辯，其無殺人之故
    意等語核屬卸責之詞，不足採信。本件事證已臻明確，被告犯行可以認定。又被
    告開槍對付的只是丙○○一人而已，對丙○○同車之其他人並無犯意，已據其於
    本院審理時供述明確，併此敘明。
三、核被告係犯刑法第二百七十一條第二項、第一項之殺人未遂罪、槍砲彈藥刀械管
    制條例第七條第四項之持有手槍罪及同條例第十二條第四項之持有子彈罪。被告
    已著手於上開殺人犯罪行為之實行而不遂，為未遂犯，依刑法第二十六條規定按
    既遂犯之刑度減輕之。被告於同一時地，以一行為而觸犯持有手槍、子彈罪，為
    想像競合犯，應依刑法第五十五條前段之規定分別從較重之持有手槍罪處斷。又
    被告所犯上開殺人未遂罪與持有手槍罪間，有方法結果之牽連關係，依刑法第五
    十五條後段之規定，應從較重之殺人未遂罪處斷。又被告前於八十六年間，因妨
    害兵役、偽造文書等案件，經原審法院判處有期徒刑八月、十月確定，於八十七
    年八月二日執行完畢，有臺灣臺南地方法院檢察署刑案資料查註紀錄表及臺灣高
    等法院被告全國前案紀錄表各一份在卷可按，其於五年之內再犯本件有期徒刑以
    上之罪，為累犯，應依先加後減之原則加減其刑。惟本刑為死刑及無期徒刑部分
    ，依法不得加重，併此敘明。
四、原審以被告犯行明確，因予論科，原非無據。惟其既認被告所犯殺人未遂罪與持
    有手槍罪間，有方法結果之牽連關係，而依刑法第五十五條後段之規定，從較重
    之殺人未遂罪處斷。卻又依槍砲彈藥刀械管制條例第十九條第一項有關宣告強制
    工作三年之保安處分之規定，諭令被告於刑之執行完畢或赦免後令入勞動場所強
    制工作三年，尚有未洽。被告上訴意旨，指稱其無殺人犯意等語，固然不足採信
    ，但原判決既有可議，自應由本院予以撤銷改判。爰審酌被告因一時細故竟而持
    槍射擊，戕害公權力甚鉅，且對社會治安之危害甚深，暨之犯罪之動機、目的、
    手段、所生危害、犯罪後態度等一切情狀，量處如主文所示之刑。扣案制式手槍
    一枝、子彈二發，為違禁物，應依刑法第三十八條第一項第一款規定沒收之。另
    扣案已擊發之子彈三顆，均於送鑑定時業經試射，亦非違禁物，爰不為沒收之諭
    知，附此敘明。
據上論結，應依刑事訴訟法第三百六十九條第一項前段、第三百六十四條、第二百九
十九條第一項前段、槍砲彈藥刀械管制條例第七條第四項、第十二條第四項、刑法第
十一條前段、第二百七十一條第一項、第二項、第二十六條、第五十五條、第四十七
條、第三十八條第一項第一款，判決如主文。
本案經檢察官李傳來到庭執行職務。
中    華    民    國      九十      年      十一      月      十五      日
                                  臺灣高等法院臺南分院刑事第一庭
                                      審判長法官  鄭    文    肅
                                            法官  王    浦    傑
                                            法官  黃    三    哲
右正本證明與原本無異。
如不服本判決，應於判決送達後十日內向本院提出上訴狀，其未敘述理由者並應於提
出上訴狀後十日內向本院補提理由書（應附繕本)。
                                      法院書記官  戴    淑    敏
中    華    民    國      九十      年      十一      月      十六      日
附錄法條：
刑法第二百七十一條第一項：殺人者，處死刑、無期徒刑或十年以上有期徒刑。
                  第二項：前項之未遂犯罰之。
槍砲彈藥刀械管制條例第七條第四項：未經許可，持有、寄藏或意圖販賣而陳列第一
                                  項所列槍砲、彈藥者，處五年以上有期徒刑，
                                  併科新台幣一千萬元以下罰金。
槍砲彈藥刀械管制條例第十二條第四項：未經許可，持有、寄藏或意圖販賣而陳列子
                                    彈者，處五年以下有期徒刑，併科新台幣三
                                    百萬元以下罰金。


司法院資訊處製作；財團法人民間司法改革基金會備份。
